臺灣桃園地方法院民事判決　　　　　　　93年度訴字第1014號
原　　　告　丁○○即游健成
訴訟代理人　梁裕勝律師
複　代理人　己○○
被　　　告　庚○○
　　　　　　戊○○
共　　　同
訴訟代理人　何啟熏律師
上列當事人間請求給付價金事件，本院於民國94年10月18日言詞
辯論終結，判決如下：
    主  文
被告戊○○應給付原告新臺幣933,600 元，及自民國93年8 月17
日起至清償日止，按週年利率5%計算之利息。
原告其餘之訴駁回。
訴訟費用由被告戊○○負擔8/10，餘由原告負擔。
本判決原告勝訴部分，於原告以新臺幣32萬元為被告戊○○預供
擔保，得為假執行。但被告戊○○如以新臺幣933,600 元為原告
供擔保，得免為假執行。
原告其餘假執行之聲請駁回。
    事  實
甲、原告方面：
一、聲明：
（一）先位聲明：被告庚○○、戊○○應給付原告新臺幣（下同
      ）1,133,600 元，及自起訴狀繕本送達翌日起至清償日止
      ，按年息5%計算之利息。
（二）備位聲明：被告庚○○、戊○○應各給付原告566,880 元
      ，及自起訴狀繕本送達翌日起至清償日止，按年息5%計算
      之利息。
（三）訴訟費用由被告共同負擔。
（四）原告願供擔保，請准宣告假執行。
二、陳述：
（一）被告庚○○、戊○○係夫妻，兩造同為「土城市○○○段
      土地共同開發案」（下稱系爭開發案）之股東，就坐落台
      北縣土城市○○○段大安寮小段第58之11地號、第58之12
      地號土地，與原告及其餘股東合資共同興建房屋，依約被
      告2 人之投資款分為土地款及工程款部分，均須先給付予
      原告，再由原告統一支付予建商及地主，而被告之出資及
      分配房屋之比例係以其土地72坪（每坪價金22萬元，總價
      金為1,584 萬元），與總土地面積260 坪，即20/100 計
      算之。系爭開發案之房屋興建完工後，被告2 人業已分得
      其中門牌號碼臺北縣土城市○○路○ 段76巷49弄6 之2號2
      樓、3 樓及同巷弄6 之3 號3 樓之房屋，嗣並將上開房屋
      分別出售予訴外人迪生模型有限公司、林良洲。惟被告尚
      有應投資之款項未給付原告，經兩造會算後，於民國91年
      8 月30日簽訂2 紙協議書（下稱系爭協議書），被告同意
      給付原告土地款60萬元、工程代墊款533,600 元，合計為
      1,133,600 元。
（二）本件雖無書面明示被告應各負全部給付之責任，惟被告曾
      以口頭表明願負連帶給付之義務，且渠等係夫妻，共同作
      為股東，不僅均出席股東會，並於股東會共同簽名，可見
      被告亦已明示對於股東權利義務負連帶賠償之意。另系爭
      協議書上被告庚○○之印文雖係被告戊○○事後所為，惟
      被告既為夫妻，被告戊○○當不致於盜蓋被告庚○○之印
      文，故本件被告縱不負連帶給付之義務，亦應各負全部給
      付即不真正連帶給付之義務。縱鈞院認本件不屬連帶或不
      真正連帶債務，然因被告應出資之給付義務係屬可分，故
      被告就系爭協議書所約定之給付義務亦應平均分擔之。為
      此，爰依兩造之合建契約、系爭協議書及民法第271 條之
      規定。請求判決如聲明所示。
三、對被告抗辯所為之陳述：
（一）被告陸續給付原告之土地款，均如附表所示，其中編號7
      所示發票人為被告庚○○，面額50萬元，號碼：0000000
      ）之支票業經退票，經原告催討，被告戊○○始於85年2
      月12日分別開立如附表編號8 所示之20萬元（到期日為85
      年3 月20日，號碼：0000000）及 編號9 所示30萬元（到
      期日為85年4 月12日，號碼：0000000）之 支票2 紙給付
      部分土地款。上開面額20萬元之支票雖已兌現，惟被告於
      85年4 月10日突向原告表示欲退股，若不能如願，將要使
      上開面額30萬元之支票退票。原告因已將上開面額30萬元
      之支票轉出，不得已同意被告退股之要求；且因被告表示
      原告有使用上開支票之利益，應支付利息，故兩造協議上
      開面額20萬元、30萬元之支票款由原告簽立借據交予被告
      並支付利息，上開面額50萬元之支票亦由被告事後索回。
      被告退股後，即向原告催索其原投資之其餘土地款，惟原
      告因已給付第三人工程款，一時無法返還，被告乃趁機表
      示只要原告願將土地折價，被告即願續為股東，原告只得
      同意。被告既已回復股東身分，自應給付原退票之土地款
      50萬元，並將上開借據返還原告。然被告戊○○竟仍執上
      開借據向臺灣臺北地方法院起訴請求原告返還借款，惟經
      臺灣臺北地方法院以93年度簡上字第646 號判決確認原告
      與被告戊○○間無借款關係而駁回被告戊○○返還借款之
      請求，並經確定在案，是被告主張抵銷之部分，顯無理由
      。
（二）系爭協議書中所載：上開面額50萬元之支票有爭議，由被
      告提出相關文件正本證明已支付原告，否則視同交付上開
      土地款等語之原意，係因被告積欠原告土地款應出資部分
      60萬元，屢經原告催討，均置之不理，原告不得已，遂於
      雙方結算時，為使被告肯簽署系爭協議書，始同意若被告
      能提出證據證明其已另行支付現金之證據時，免除被告給
      付該50萬元土地款之義務。而被告並未能舉證其有另外支
      付50萬元現金之證據，且被告交付予原告之上開面額50萬
      元之支票退票後，原告曾請訴外人李成求出面協商，被告
      始又簽發上開面額20萬元及30萬元之支票交予原告。故被
      告確無另外支付50萬元現金取回支票之事實。
四、證據：提出協議書2 紙、會算單1 紙、股東會會議紀錄1份
    、臺灣臺北地方法院93年度簡上字第646 號民事判決1 份、
    建物登記謄本7 紙（均為影本）。並聲請傳訊問證人甲○○
    。
乙、被告方面：
一、聲明：駁回原告之訴，如受不利判決，被告願供擔保，請准
    宣告免為假執行。
二、陳述：
（一）系爭協議書上之「乙方」欄僅記載被告戊○○，未記載被
      告庚○○，而被告戊○○係先分得系爭開發案所建之房屋
      並登記後，才將其中建號452 號之建物，於92年7 月18日
      再移轉登記予被告庚○○，故原告主張被告庚○○亦為系
      爭開發案之股東，即不實在。且系爭協議書上被告庚○○
      之印文係被告戊○○依原告要求，於事後所補蓋，並不能
      證明被告庚○○同意負連帶給付之責。另由原告所提系爭
      協議書所附之會算單上亦僅記載「戊○○尚欠游健成（即
      原告）」等語，未載有被告庚○○積欠何債務之情事。至
      股東會會議紀錄上雖有被告庚○○之簽名，惟並無被告庚○○應與被告戊○○負連帶責任之記載，且股東會議紀錄
      亦無討論到被告戊○○積欠原告債務未清償之事。況股東
      內部之權利義務關係係各自獨立，各股東就合夥內部之法
      律關係互相仍不負連帶之責。
（二）系爭協議書係因被告戊○○曾先以如附表編號7 所示，被
      告庚○○為發票人之支票清償原告50萬元，惟因該支票退
      票，被告戊○○遂以現金清償原告後，取回上開50萬元之
      支票。嗣因原告主張被告戊○○並未清償，被告戊○○又
      找不到上開50萬元之支票，故協議應由被告戊○○提出支
      票正本以證明已清償此50萬元。而臺灣臺北地方法院93年
      度簡上字第646 號判決係就原告未向被告戊○○借款50萬
      元為認定，然就系爭協議書中所提及被告戊○○是否確有
      清償50萬元之部分，於上開訴訟事件中，業經訴外人李成
      求證稱被告戊○○有再開如附表編號8 、9 所示面額各為
      20萬元及30萬元之支票予原告，其中20萬元之支票有兌現
      ，30萬元之支票部分又發生爭執，故叫伊評理，後來原告
      寫了借據，被告戊○○才讓原告領該30萬元的票等語，故
      原告於本件請求，自應先扣除被告戊○○已給付之50萬元
      。
（三）原告主張系爭協議書中工程款536,300 元之部分，當初係
      約定各股東將工程款先交予原告，再由原告轉交予營造商
      即訴外人甲○○，原告因怕被告戊○○不付工程款，才要
      求被告戊○○在系爭協議書及所附之會算單上簽名。嗣被
      告戊○○已直接對訴外人甲○○給付其應付之工程款，故
      被告戊○○對原告即無庸再負給付工程款之義務。
（四）另系爭開發案之房屋興建完成後，地主即訴外人乙○○於
      過戶時要求各股東應再給付不足之土地款，當時被告戊○○即代原告支付20萬元予訴外人乙○○，被告戊○○自得
      主張抵銷。為此，請為判決如答辯聲明所示。
三、證據：提出支票1 紙、93年度店簡字第309 號宣示判決筆錄
    1 份（均為影本）。並聲請傳訊證人丙○○、甲○○、乙○○。
丙、本院依職權調閱臺灣臺北地方法院新店簡易庭93年度店簡字
    第309 號民事卷宗、臺灣臺北地方法院93年度促字第8065號
    民事聲請卷宗。
    理  由
壹、程序方面：按訴狀送達後，原告不得將原訴變更或追加他訴
    。但請求之基礎事實同一者、擴張或減縮應受判決事項之聲
    明者，不在此限，民事訴訟法第255 條第1 項但書第2 款、
    第3 款定有明文。經查，原告於起訴時，其訴之聲明初為請
    求被告連帶給付其1,133,600 元及法定遲延利息（見本院卷
    第5 頁原告起訴狀上所載），嗣於訴狀繕本送達被告後，原
    告不變更其訴訟標的，而於94年8 月23日向本院提出準備書
    （三）狀，變更其訴之聲明為如事實欄中其聲明所示（見本
    院卷第102 頁），核原告變更後所主張先位聲明之部分，為
    原聲明之減縮，後位聲明之部分，則仍基於同一基礎事實，
    是揆諸上揭法律規定，均應准許。
貳、實體方面：
一、本件原告起訴主張，被告庚○○、戊○○係夫妻，並同為系
    爭開發案之股東，與原告及其餘股東合資共同興建房屋，被
    告2 人並明示就股東出資義務願負連帶給付責任，而上開合
    資興建之房屋已完成並分配予被告。然經兩造會算結果，被
    告尚積欠原告土地款60萬元及工程代墊款533,600 元，合計
    1,133, 600元。兩造並於91年8 月30日就此簽訂系爭協議書
    ，被告同意如數給付原告。本件被告所負縱非連帶給付義務
    ，亦為不真正連帶債務，即使不屬連帶或不真正連帶債務，
    被告仍應平均分擔系爭協議書所示之給付。爰依兩造之合建
    契約、系爭協議書及民法第271 條之規定，訴請判決如聲明
    所示等語。對被告抗辯所為之陳述則略以：被告原欲退股，
    嗣原告同意將土地折價，故被告始願續為股東，則被告自仍
    負約定土地款及工程款之給付義務，且被告並未能舉證其有
    另外支付50萬元現金予原告之證據等語。
二、被告則以：系爭協議書及所附之會算單上未記載被告庚○○
    之名義，且被告戊○○係先分得系爭開發案所建之房屋後，
    始再另分一間予被告庚○○，故被告庚○○並非股東。另股
    東會會議紀錄上亦無被告應負連帶責任之記載，況股東內部
    之權利義務關係亦係各自獨立。又系爭協議書係因被告戊○○已以現金50萬元給付原告後，取回如附表編號7 所示面額
    50萬元之支票，惟因被告戊○○一時找不到上開支票，故同
    意簽立系爭協議書。且於臺灣臺北地方法院93年度簡上字第
    646 號事件審理中，證人李成求業已證稱被告戊○○所再開
    如附表編號8 、9 之面額20萬元及30萬元之支票均已兌現，
    故原告本件請求，應先扣除被告戊○○已給付之50萬元。另
    原告所主張之工程款部分，已由被告戊○○直接對訴外人即
    營造廠商甲○○為給付，被告戊○○並有代原告付給地主即
    訴外人乙○○20萬元，亦得主張抵銷等語，資為抗辯。
三、原告所主張被告戊○○與原告同為系爭開發案之股東，嗣因
    系爭開發案之土地款及工程款給付之爭議，而於91年8 月30
    日簽訂系爭協議書並附有會算單，約定由被告戊○○給付原
    告系爭開發案之土地款60萬元、工程款533,600 元，合計為
    1,133,600 元之事實，有系爭協議書暨會算單3 紙（見本院
    卷第8 頁至第10頁）、系爭開發案股東會議紀錄1 份（見本
    院卷第47、48頁）附卷可稽，並為被告所不爭執，堪信為真
    實。
四、又原告進而主張其得依系爭協議書之約定及兩造會算結果，
    請求被告2 人連帶給付或平均給付原告上開土地款及工程代
    墊款合計1,133,600 元之事實，則為被告所否認，並以前揭
    情詞置辯。是本件兩造所爭執者，即為(1)被告庚○○應否負
    本件給付責任？(2)被告戊○○是否已給付50萬元予原告，而
    得由原告本件請求中扣除此金額？(3)被告戊○○是否已將原
    告主張之工程款給付予訴外人即營造廠商甲○○，故無庸對
    原告負此工程款之給付義務？(4)被告戊○○有無代原告給付
    地主即訴外人乙○○20萬元之款項，而得主張與原告本件請
    求抵銷？
五、就被告庚○○應否負本件給付責任而言，經查：
（一）系爭2 紙協議書首行均已明指「立協議書人甲方丁○○（
      即原告），乙方戊○○（即被告），今針對…」等語，並
      未將被告庚○○列為立協議書名義人；且系爭協議書之立
      約人欄中，亦係由原告簽名於甲方欄；被告戊○○簽名於
      乙方欄，被告庚○○並未簽名其上。雖系爭協議書上均有
      被告庚○○之蓋章，惟被告戊○○所抗辯稱此係其應原告
      之要求而於事後所補蓋，並為原告所不否認，則是否得單
      以系爭協議書上非被告庚○○所自為之蓋章，而逕認被告
      庚○○為系爭協議書之當事人部分，即有可疑；參以證人
      即系爭開發案之房屋營造廠商，亦系爭協議書上之見證人
      甲○○於本院94年9 月22日言詞辯論時就此點係結證稱略
      以：被告庚○○於簽立系爭協議書時並未在現場，她的章
      何時蓋的不清楚，被告庚○○是被告戊○○的太太，被告
      戊○○要付款前都要經過被告庚○○同意，至於被告庚○○與本件出資蓋房子有何關係，伊不清楚等語（見本院卷
      第116 頁），是由被告戊○○付款前均須被告庚○○同意
      乙點觀之，當初簽立系爭協議書後，原告恐被告戊○○會
      拿其妻即被告庚○○不同意為由，而不願給付系爭協議書
      上所約定之款項，故事後要求被告戊○○持被告庚○○之
      印章蓋於系爭協議書之上，亦不無可能，仍難逕認被告庚○○為系爭協議書之當事人。
（二）原告所提出之系爭開發案股東會議紀錄上，雖被告庚○○
      有在最末處簽名，惟當日會議其並未發言，則以前述被告
      戊○○付款前，均須經被告庚○○同意乙節觀之，亦不能
      排除被告庚○○係在監督被告戊○○之情況下出席前開股
      東會並簽名於紀錄上。況按稱合夥者，謂二人以上互約出
      資以經營共同事業之契約，民法第667 條第1 項定有明文
      。是合夥既為契約，自應有立約當事人之合意始足當之，
      惟原告除上開舉證外，並未能就被告庚○○確有合意擔任
      系爭開發案之股東之意思為充分之證明，且系爭開發案之
      房屋興建完成後，被告庚○○並未立時分得任何一間房屋
      ，反而係由被告戊○○先於91年12月3 日登記分得其中建
      號450 、451 、452 號之三間建物後，再於92年7 月18
      日以買賣為原因而將其中第452 號建物所有權移轉登記予
      被告庚○○，此有上開建物之登記謄本、異動索引各3 份
      在卷可按（見本院卷第82頁至第88頁），更足認被告庚○○並非股東，否則其大可與被告戊○○及其餘股東平均分
      得所蓋之房屋，而無須先由被告戊○○分得其中3 間房屋
      後，再輾轉於相隔逾半年後，始將所分得上開3 間房屋中
      之1 間，移轉登記予被告庚○○。
（三）基上所陳，被告庚○○並非系爭協議書之立約當事人，復
      非系爭開發案之合夥股東，則原告本件基於系爭開發案之
      合建契約、系爭協議書所為之請求，就被告庚○○之部分
      而言，自屬無從准許。
六、就被告戊○○是否已給付系爭協議書所定之土地款60萬元中
    之50萬元之部分而言，經查：
（一）此部分原告係主張系爭開發案之土地部分，被告戊○○所
      占為72坪，每坪價金22萬元，總價金為1,584 萬元，而被
      告戊○○付款情形則如附表所示，其中被告戊○○所給付
      如附表編號7 之50萬元支票，因遭退票，故被告戊○○始
      再交付如附表編號8 、9 號之支票予原告，惟被告戊○○
      於附表編號8 之20萬元支票兌現後，即向原告表示欲退股
      ，並要求索回已投資之土地款項，原告因無力支付，故同
      意被告戊○○要求，將被告戊○○應繳之土地款折價139
      萬元，而由被告戊○○續為股東，則至此時為止，被告戊○○應繳之土地價款已減為1,445 萬元，嗣被告戊○○將
      如附表編號9 之30萬元票款給付完畢，並如附表編號10所
      示，於89年間某日再給付原告40萬元後，計算被告所繳付
      如附表編號1 至編號6 、編號8 至編號10之土地款即為
      1,385 萬元（900 萬＋200 萬＋50萬＋65萬＋50萬＋30萬
      ＋20萬＋30萬＋40萬），亦即被告戊○○尚有60萬元之土
      地款未為給付（1445萬－1385萬）之事實，有原告所提出
      之被告購買土地給付款項之流程明細表1 紙在卷可查（見
      本院卷第45頁），並為被告戊○○所不爭執，足信為真實
      。
（二）被告戊○○雖抗辯稱其已將如附表編號8 、9 之票款給付
      完畢，故原告請求之土地款部分，即應扣除之等語。惟原
      告並不否認被告戊○○有給付如附表編號8 、9 所示面額
      分別為20萬元、30萬元支票之金額，然其於本件請求中，
      就土地款之部分，已將此被告戊○○所給付如附表編號8
      、9 之金額加以計算扣除在內，是被告戊○○此部分應再
      予扣除之抗辯，即無足採。況系爭協議書係於91年8 月30
      日訂立，距如附表編號8 、9 所示之票款給付之日期，相
      隔達6 年餘之久，苟被告戊○○此部分合計50萬元之票款
      得抵其應付之土地款，衡情其在訂立系爭協議書時，必定
      就此有所主張，不可能同意「須提出證據證明其已依約給
      付如附表編號7 所示50萬元之支票款，否則視同未支付此
      一土地款」此條件之記載。而被告戊○○復未能證明其已
      依系爭協議書之約定，「提出證據證明已付款」，則原告
      主張其依系爭協議書之約定，仍得向被告戊○○請求給付
      未付之土地款60萬元，即屬有據。
（三）至證人李成求雖於臺灣臺北地方法院93年度簡上字第646
      號訴訟事件中到庭證稱被告戊○○確已給付如附表編號8
      、9 之票款，惟此點並未為原告所否認，前已述及，故並
      不影響上開認定結果。況證人李成求在上開訴訟事件中，
      亦同時證稱略以：被告戊○○有退了1 張50萬元的支票，
      是其應付之土地款，後來被告戊○○有再開了2 張票（即
      如附表編號8 、9 之支票），1 張20萬元、1 張30萬元給
      原告，20萬元那張有兌現，30萬那張又發生爭執，後來叫
      伊評理，由原告寫借據給被告戊○○，被告戊○○才讓原
      告領這張30萬元的票，85年4 月10日簽了借據，同年月12
      日30萬元之支票才能過（指兌現）；是被告戊○○要退股
      ，要原告簽借據，才願意繼續入股，故簽上開借據是要讓
      被告戊○○繼續入股等語，臺灣臺北地方法院並據此證人
      李成求之證言，而認定上開借據並非真正，故判決被告戊○○於該案中訴請原告返還借款50萬元為無理由，有上開
      判決乙份在卷可按（見本院卷第79至81頁）。益徵被告所
      給付如附表編號8 、9 之支票票款，確屬其已經支付之土
      地款之一部，並為原告扣除無誤，則被告於本件訴訟中，
      重覆要求原告再加扣除，顯不足採。
七、就被告戊○○是否已將原告主張之工程款給付予訴外人即承
    造廠商甲○○之部分而言，經查：
（一）在簽立系爭協議書之前，系爭開發案所須支出之土地款、
      工程款，係由原告向其餘股東收取後，再轉交予地主及建
      造房屋之承攬人，惟系爭協議書簽立後，其餘未付之工程
      款，則係因承攬人甲○○有向各股東提起訴訟請求給付，
      故係由各股東各人給付予訴外人甲○○之事實，業經證人
      亦系爭開發案股東之一之丙○○於本院94年9 月22日言詞
      辯論時到庭證述實屬（見本院卷第115 頁）。足見系爭協
      議書確係原告與被告戊○○會算後，就被告戊○○所未付
      之土地款、工程款作一約定，而在系爭協議書簽定後，其
      餘未付之工程款則係由各股東經承攬人即訴外人甲○○請
      求後，各別給付之，不再係由原告向其餘股東收款後再為
      轉交。
（二）證人即系爭協議書之見證人亦系爭開發案之房屋承攬人甲○○於本院94年9 月22日言詞辯論時到庭證稱略以：系爭
      協議書後所附之會算單所載工程款實付3,575 萬元是正確
      的，至於後面所載水電、雜支及其他支出等，與伊無關，
      伊均不清楚；寫系爭協議書後，因系爭開發案之股東除
      3,575 萬元之工程款外，其餘已完工部分之工程款並未給
      付伊，故伊曾起訴請求給付，後各股東已按照持分各自給
      付伊未付之工程款等語（見本院卷第116 、117 頁）。是
      足認在簽立系爭協議書，載明被告戊○○尚欠原告代支之
      工程款及其他支出533,600 元後，其餘未付之工程款係經
      由各股東各自給付予證人甲○○，並無被告戊○○代原告
      給付工程款予證人甲○○之情事，亦即系爭協議書所約定
      被告戊○○應付之工程款及其他支出533,600 元，與嗣後
      各股東分別給付予證人甲○○之未付工程款部分，係屬兩
      事，並無干涉，則被告戊○○所為其已將原告本件基於系
      爭協議書所請求給付之工程款，逕付予承攬人即證人甲○○之抗辯，與事實不符，並不足採。
八、就被告戊○○有無代原告給付地主即訴外人乙○○20萬元之
    款項而言，經查，證人即系爭開發案之地主乙○○於本院94
    年9 月22日言詞辯論時到庭證稱略以：在房子建成後，因原
    本土地價款係由原告收齊後交予伊，惟伊所取得之土地價款
    不足，故伊在房屋過戶之前即約92年間，曾要求被告戊○○
    給付，被告戊○○遂付伊20萬元，惟言明要抵掉被告戊○○
    欠原告之債務，且原告知悉此情事，事後原告與伊結算時亦
    有扣除被告戊○○給付之上開20萬元等語（見本院卷第117
    頁、第118 頁）。被告戊○○所付予證人乙○○之20萬元既
    係在92年間，顯係於系爭協議書成立之後，亦即此20萬元，
    並不在系爭協議書之計算範圍內，而系爭開發案之土地部分
    ，既係由原告先向股東收款後交由地主即證人乙○○，則被
    告戊○○所給付之上開20萬元，自得依民法無因管理之規定
    ，向原告請求返還，並以之抵銷原告對被告戊○○之本件金
    錢債權；而原告復知悉此事，並於嗣後與證人乙○○結算土
    地款時，扣除被告戊○○所已支付之上開20萬元，亦足認原
    告對被告戊○○抵銷之主張，於當時已為同意甚明。則被告
    戊○○於本件對原告為抵銷之主張，自屬可採。
九、綜上所述，原告所得請求被告戊○○給付之金額，應為土地
    款60萬元及工程款533,600 元，合計為1,133,600 元，而被
    告戊○○主張以20萬元之債權與原告之請求互相抵銷，既屬
    可採，則抵銷結果，本件原告所得請求被告戊○○給付之金
    額，即為933,600 元（0000000 －000000）。
十、末按給付無確定期限者，債務人於債權人得請求給付時，經
    其催告而未為給付，自受催告時起，負遲延責任。其經債權
    人起訴而送達訴狀，或依督促程序送達支付命令，或為其他
    相類之行為者，與催告有同一之效力；遲延之債務，以支付
    金錢為標的者，債權人得請求依法定利率計算之遲延利息；
    應付利息之債務，其利率未經約定，亦無法律可據者，週年
    利率為5%，民法第229 條第2 項、第233 條第1 項前段、第
    203 條分別定有明文。經查，系爭協議書並未約定給付之確
    定期限，又係以支付金錢為標的，則依上揭法律規定，原告
    就被告戊○○上開應給付之金額部分，一併請求自起訴狀繕
    本送達翌日即93年8 月17日（見本院卷第14頁送達證書所載
    ）起至清償日止，按法定利率即週年利率5%計算之利息，自
    屬有據。
十一、從而，原告依兩造之合建契約、系爭協議書暨會算單之約
      定，請求被告戊○○給付原告933,600 元，及自93年8 月
      17日起至清償日止，按週年利率5%計算之利息，為有理由
      ，應予准許。至原告逾此範圍對被告戊○○之請求及另併
      依民法第271 條連帶債務之規定，請求被告庚○○應與被
      告戊○○負連帶給付責任或被告庚○○應與被告平均分擔
      上開給付之部分，則為無理由，應予駁回。
十一、兩造均陳明願供擔保，請准宣告假執行或免為假執行。關
      於原告勝訴部分，經核均無不合，爰各酌定如主文所示之
      擔保金額，併予准許。至原告敗訴部分，其假執行之聲請
      ，已失所附麗，應併予駁回之。
據上論結，本件原告之訴為有理由，依民事訴訟法第79條、第39
0 條第2 項、第392 條第2 項，判決如主文。
中　　華　　民　　國　　94　　年　　10　　月　　31　　日
                      民事第二庭  法  官  張震武
右為正本係照原本作成
如對本判決上訴，須於判決送達後20日內向本院提出上訴狀
中　　華　　民　　國　　94　　年　　10　　月　　31　　日
                                  書記官  李家
附表：
┌──┬───────────────┬──────┬───────────┐
│編號│付款日期                      │            │備    註              │
│    │（民國）                      │（新臺幣）  │                      │
├──┼───────────────┼──────┼───────────┤
│1.  │                              │900萬元     │以被告給付之增值稅320 │
│    │                              │            │萬元及向銀行貸款之580 │
│    │                              │            │萬元充土地價金        │
├──┼───────────────┼──────┼───────────┤
│2.  │84年1月6日                    │200萬元     │                      │
├──┼───────────────┼──────┼───────────┤
│3.  │到期日分別為84年2月20日、     │共50萬元    │                      │
│    │84年3月10日之支票各1紙        │            │                      │
├──┼───────────────┼──────┼───────────┤
│4.  │到期日為84年5月31日之支票     │65萬元      │                      │
├──┼───────────────┼──────┼───────────┤
│5.  │到期日分別為84年6月11日、     │共50萬元    │                      │
│    │84年6月30日之支票各1紙        │            │                      │
├──┼───────────────┼──────┼───────────┤
│6.  │到期日為84年8月8日之支票      │30萬元      │                      │
├──┼───────────────┼──────┼───────────┤
│7.  │到期日為84年9月22日之支票     │50萬元      │退票                  │
├──┼───────────────┼──────┼───────────┤
│8.  │到期日為85年3月20日之支票     │20萬元      │                      │
├──┼───────────────┼──────┼───────────┤
│9.  │到期日為85年4月12日之支票     │30萬元      │被告戊○○先以退股為由│
│    │                              │            │取回，惟嗣後已給付此30│
│    │                              │            │萬元                  │
├──┼───────────────┼──────┼───────────┤
│10. │89年間某日                    │40萬元      │                      │
├──┼───────────────┼──────┼───────────┤
│11. │                              │60萬元      │尚未給付，此即為系爭協│
│    │                              │            │議書所約定之土地款60萬│
│    │                              │            │元                    │
└──┴───────────────┴──────┴───────────┘
